臺灣南投地方法院刑事判決
111年度易字第229號
公  訴  人  臺灣南投地方檢察署檢察官 
被      告  陳詩卉



上列被告因違反洗錢防制法案件，經檢察官提起公訴（110年度
偵字第5801號），本院判決如下：
    主    文
陳詩卉幫助犯洗錢防制法第十四條第一項之洗錢罪，處有期徒刑
貳月，併科罰金新臺幣壹萬元，罰金如易服勞役，以新臺幣壹仟
元折算壹日。緩刑貳年，並應履行如附表所示之負擔。
    犯罪事實
一、陳詩卉依其智識經驗，能預見提供自己之金融帳戶存摺、金
    融卡等資料予他人使用，常與財產犯罪密切相關，可能被詐
    騙人員所利用，以遂其詐欺犯罪之目的，亦可能遭他人使用
    為財產犯罪之工具，藉以取得贓款及掩飾犯行，逃避檢警人
    員追緝，因而幫助他人從事詐欺取財犯罪，而掩飾或隱匿詐
    欺取財犯罪所得之本質、來源、去向、所在、所有權、處分
    權或其他權益，竟仍基於幫助詐欺及幫助洗錢之不確定故意
    ，於民國109年5月1日至同年月4日22時20分許間之某時，在
    南投縣埔里鎮某統一便利商店，將其個人申辦之中國信託銀
    行帳號000-000000000000號帳戶（下稱本案帳戶）之存摺、
    提款卡（含密碼），提供予真實姓名年籍不詳之人。嗣詐欺
    人員取得本案帳戶之提款卡等資料後，即意圖為自己不法之
    所有，基於詐欺取財及洗錢之犯意，於109年5月4日20時45
    分許，撥打電話給張永玫佯稱係金石堂員工、刷卡誤設定成
    扣款12期云云，致張永玫陷於錯誤，於109年5月4日22時20
    分許，匯款新臺幣（下同）2萬8985元至本案帳戶內，並旋
    遭提領。嗣張永玫察覺被騙，而報警循線查獲。
二、案經張永玫訴由雲林縣警察局西螺分局報告臺灣南投地方檢
    察署檢察官偵查起訴。　　　　
    理    由
一、程序部分
　　本判決所引用被告陳詩卉以外之人於審判外之陳述，檢察官
    及被告於本院審理時對於該等證據能力均不爭執，且至本院
    言詞辯論終結前並未聲明異議，本院審酌上開證據資料作成
    時之情況，尚無違法不當及證明力明顯過低之瑕疵，而認為
    以之作為證據應屬適當，是依刑事訴訟法第159條之5第2項
    規定，認均有證據能力。至於認定本案犯罪事實之非供述證
    據，並無證據證明係公務員違背法定程序取得，是依刑事訴
    訟法第158條之4之反面解釋，自有證據能力。
二、實體部分
　　上開犯罪事實，業據被告於本院審理時坦承不諱（見本院卷
    第160頁），且經證人即告訴人張永玫於警詢時證述在卷（
    警卷第6-9頁），並有帳戶基本資料及存款交易明細、內政
    部警政署反詐騙諮詢專線紀錄表、桃園市政府警察局中壢分
    局文化派出所受理詐騙帳戶通報警示簡便格式表、金融機構
    聯防機制通報單、國泰世華銀行客戶交易明細表在卷可證（
    見警卷第10-11、15-17、21、26頁），足認被告前開任意性
    自白確與事實相符，堪予採信。從而，本件事證已臻明確，
    被告上開犯行洵堪認定，應予依法論科。
三、論罪科刑
　㈠被告將本案帳戶之提款卡及密碼等資料提供予他人使用，容
    任他人得基於詐欺取財、洗錢之犯意，向告訴人施以詐術，
    致其陷於錯誤，而匯款至詐欺人員用以受領詐欺犯罪所得之
    本案帳戶內並經提領，被告雖未參與詐欺取財、洗錢之行為
    ，然顯係以幫助之意思，參與詐欺取財、洗錢罪構成要件以
    外之行為，為幫助犯。又被告僅提供本案帳戶提款卡、密碼
    等帳戶資料予他人使用，並無證據足證被告對本案詐欺人員
    之人數是否為3人以上有所認識或預見，堪認被告基於幫助
    故意所認知之範圍，應僅及於普通詐欺取財犯行。是核被告
    所為，係犯刑法第30條第1項前段、第339條第1項之幫助詐
    欺取財罪及刑法第30條第1項前段、洗錢防制法第14條第1項
    之幫助洗錢罪。至公訴意旨就被告本案犯行雖漏未論及刑法
    第30條第1項前段、洗錢防制法第14條第1項之幫助洗錢罪，
    尚有未洽，惟此部分犯行與業經起訴之幫助詐欺取財罪間有
    裁判上一罪之關係（詳後述），為起訴效力所及，本院自應
    予以審理，且本院於審理程序時亦當庭諭知此部分罪名（見
    本院卷第157頁），是對被告防禦權之行使亦無實質上之妨
    礙。
　㈡被告以一交付本案帳戶資料之行為，幫助他人詐得告訴人之
    財產，並使他人得順利自本案帳戶提領款項而達成掩飾、隱
    匿贓款去向之結果，係以一行為觸犯幫助詐欺取財罪、幫助
    洗錢罪，為想像競合犯，應依刑法第55條前段規定，從一重
    之幫助洗錢罪處斷。
　㈢又被告為幫助犯，所犯情節較正犯輕微，依刑法第30條第2項
    規定，按正犯之刑減輕。又被告於本院審理時坦承涉犯本件
    幫助洗錢犯行，依洗錢防制法第16條第2項規定減輕其刑，
    並依法遞減之。
　㈣本院審酌被告可預見本案帳戶之帳戶資料可能為不法人員取
    得，並用之以遂行詐欺取財、洗錢之犯罪，仍提供本案帳戶
    之提款卡及密碼等資料予他人使用，因而使詐欺人員得遂行
    詐欺及洗錢目的，造成犯罪偵查困難，並助長詐欺及洗錢犯
    罪風氣，危害交易秩序及社會治安，惟念及被告犯後終知坦
    承犯行，復考量被告願賠償告訴人損害、告訴人所受損害數
    額、本案提供之帳戶資料數量、被告素行，及被告於本院審
    理時自陳高中畢業、在檳榔攤工作、經濟小康、沒有家屬要
    扶養、目前懷孕中等一切情狀，量處如主文所示之刑，並就
    併科罰金部分諭知易服勞役之折算標準。
　㈤又被告前未曾因故意犯罪受有期徒刑以上刑之宣告，有臺灣
    高等法院被告前案紀錄表附卷可稽，本次因一時失慮，致罹
    刑章，惟被告犯後坦承犯行，且願以分期付款之方式賠償告
    訴人損害，是本院認被告經此科刑教訓，當知所警惕，信無
    再犯之虞，認對其所宣告之刑，以暫不執行為適當，是依刑
    法第74條第1項第1款規定，併予宣告緩刑2年。另為督促被
    告確實賠償告訴人損害及兼顧告訴人權益，併依刑法第74條
    第2項第3款規定，命被告應履行如附表所示之負擔。然倘被
    告未履行此項負擔，情節重大，足認原宣告之緩刑難收其預
    期效果，而有執行刑罰之必要者，得依刑法第75條之1第1項
    第4款規定撤銷緩刑宣告。　　
四、又卷內並無證據足證被告本案幫助行為有獲得任何報酬或利
    益，故應認被告就本案無犯罪所得，自無沒收犯罪所得可言
    。
據上論斷，依刑事訴訟法第299條第1項前段，判決如主文。
本案經臺灣南投地方檢察署檢察官王元隆提起公訴，臺灣南投地
方檢察署檢察官吳宣憲、石光哲到庭執行職務。​​​​​　　
中　　華　　民　　國　　111 　年　　11　　月　　23　　日
　　　　　　　　　刑事第二庭  審判長法　官  陳宏瑋
　　　　　　　　　                  法  官  陳育良
　　　　　　　　　                  法  官  蔡霈蓁
以上正本與原本無異。
如不服本判決應於收受送達後20日內向本院提出上訴書狀，並應
敘述具體理由；其未敘述上訴理由者，應於上訴期間屆滿後20日
內向本院補提理由書（均須按他造當事人之人數附繕本）「切勿
逕送上級法院」。
告訴人或被害人如對於本判決不服者，應具備理由請求檢察官上
訴，其上訴期間之計算係以檢察官收受判決正本之日期為準。
                                    書記官  郭勝華
中　　華　　民　　國　　111 　年　　11　　月　　23　　日
附錄本案論罪科刑法：
洗錢防制法第14條
有第二條各款所列洗錢行為者，處7年以下有期徒刑，併科新臺
幣5百萬元以下罰金。
前項之未遂犯罰之。
前二項情形，不得科以超過其特定犯罪所定最重本刑之刑。　　
中華民國刑法第339條
意圖為自己或第三人不法之所有，以詐術使人將本人或第三人之
物交付者，處5年以下有期徒刑、拘役或科或併科50萬元以下罰
金。
以前項方法得財產上不法之利益或使第三人得之者，亦同。
前二項之未遂犯罰之。
中華民國刑法第30條
幫助他人實行犯罪行為者，為幫助犯。雖他人不知幫助之情者，
亦同。
幫助犯之處罰，得按正犯之刑減輕之。​​​​​​​​​​​　

附表：
被告應履行之負擔 被告應給付告訴人張永玫新臺幣參萬元整。給付方式：共分十期給付，自民國一一一年十一月起，按月於每月二十日前匯款新臺幣參仟元至告訴人指定之帳戶（戶名、帳號詳卷），如有一期未給付，視為全部到期。